臺灣嘉義地方法院民事判決
110年度簡上字第107號
上  訴  人  
即被上訴人  蔡民義  
被上 訴 人  
即上 訴 人  王順生  
上列當事人間請求損害賠償事件，對於中華民國110年9月28日本
院嘉義簡易庭110年度嘉簡字第522號第一審判決，兩造均提起上
訴，經本院合議庭於民國111年1月5日言詞辯論終結，判決如下
：
    主      文
原判決關於駁回上訴人蔡民義後開第2項之訴部分及訴訟費用負
擔之裁判均廢棄。
上開廢棄部分，被上訴人王順生應再給付上訴人蔡民義新臺幣1,
220元，及自民國110年5月9日起至清償日止，按年息百分之5計
算之利息。
上訴人蔡民義之其餘上訴駁回。
上訴人王順生之上訴駁回。
第一審（除確定部分外）及第二審訴訟費用關於上訴人蔡民義上訴部分，由被上訴人王順生負擔百分之2，餘由上訴人蔡民義負擔。第二審訴訟費用關於上訴人王順生上訴部分，由上訴人王順生負擔。
    事實及理由
壹、程序方面：
一、按不變更訴訟標的，而補充或更正事實上或法律上之陳述者
    ，非為訴之變更或追加，民事訴訟法第256條定有明文，此
    依同法第463條之規定，於第二審程序亦準用之。
二、上訴人即被上訴人蔡民義（下稱上訴人蔡民義）於原審主張
    請求被上訴人即上訴人王順生（下稱上訴人王順生）應給付
    醫療必要費用新臺幣（下同）12,020元、工作薪資損失3,60
    0元、柵欄維修費用1,500元、精神慰撫金99,500元（見原審
    卷第111至112頁），上開項目總金額應為116,620元，惟上
    訴人蔡民義總金額計算有誤，於原審聲明為上訴人王順生應
    賠償上訴人蔡民義115,600元，暨起訴狀繕本送達翌日起至
    清償日止，按年息百分之5計算之利息。嗣本件上訴後，於
    民國111年1月5日言詞辯論期日當庭主張因原審起訴聲明金
    額係誤載，其請求總金額應為116,620元，故本件上訴聲明
    更正為上訴人王順生應再給付上訴人蔡民義60,720元，及自
    110年5月9日起至清償日止，按年息百分之5計算之利息（見
    本院卷第67頁）。經核上訴人蔡民義上開主張，因請求之項
    目金額均未變更，僅加總金額計算錯誤而予以更正為正確之
    總金額，應屬更正事實上、法律上陳述，非為訴之變更或追
    加，應予准許。
貳、實體方面：
一、上訴人蔡民義主張：
  ㈠原審起訴主張：上訴人王順生於000年00月0日凌晨至親戚位
    於嘉義縣○○鄉○○村○○街00號住處後欲駕車離去之際，因見上
    訴人蔡民義在嘉義縣○○鄉○○村○○街00號前對其出口謾罵，認
    自己遭上訴人蔡民義辱罵，竟於同日凌晨1時11分許，基於
    傷害、公然侮辱之意思，自其所駕駛車輛內取出鋁製球棒後
    ，在上訴人蔡民義位於嘉義縣○○鄉○○村○○街00號之住處前屬
    於公眾得出入、經過之處所，接續持鋁製球棒毆打上訴人蔡
    民義數下，並同時對上訴人蔡民義辱罵「幹」、「幹你娘」
    等語，損害上訴人蔡民義之名譽，且造成上訴人蔡民義受有
    頭皮撕裂傷2公分、左前臂鈍挫傷之傷害，上訴人王順生上
    開行為，業經鈞院110年度嘉簡字第258號刑事簡易判決有罪
    在案。另上訴人王順生以前開鋁製球棒毆打上訴人蔡民義時
    ，同時砸壞上訴人蔡民義家門前柵欄，上訴人蔡民義依侵權
    行為法律關係請求上訴人王順生應給付醫療必要費用12,020
    元、工作薪資損失3,600元、柵欄維修費用1,500元、精神慰
    撫金99,500元等語。　　　　
  ㈡於上訴審上訴主張：上訴人王順生於民事上訴狀就上訴人蔡
    民義請求之工作薪資損失3,600元部分已為認諾或自認或不
    爭執，故此部分請求應有理由。又上訴人王順生自99年起就
    經常以侮辱不堪之字眼辱罵上訴人蔡民義及其母親，並常與
    朋友在室外聚餐、烤肉、飲酒等製造吵雜音量，影響上訴人
    蔡民義之生活安寧甚鉅，經上訴人蔡民義多次反應，甚至請
    警察、環保局處理，均不改善，上訴人王順生要求上訴人蔡
    民義須向其下跪求饒才願意降低音量，然上訴人蔡民義按其
    要求下跪卑微請求，上訴人王順生竟將其拍攝並讓他人閱覽
    ，卻仍未降低音量，且變本加厲瞧不起上訴人蔡民義，致上
    訴人蔡民義身體每況愈下，因此本件故意傷害事件係上訴人
    王順生預謀已久，除造成上訴人蔡民義身體長達數月疼痛及
    發癢難耐外，亦導致上訴人蔡民義每日睡覺均遭夢魘，精神
    折磨嚴重，故上訴人蔡民義請求精神慰撫金99,500元應為合
    理。
二、上訴人王順生就上訴人蔡民義主張之侵權行為事實不爭執，
    並同意支付上訴人蔡民義請求之醫療必要費用12,020元、工
    作薪資損失3,600元、柵欄維修費用1,500元，惟上訴人王順
    生有意願與上訴人蔡民義道歉並和解，係上訴人蔡民義不同
    意，致原審判決精神慰撫金部分金額過高，以上訴人王順生
    之經濟能力無法負擔，認為精神慰撫金約2萬元較能接受。
三、原審對於上訴人蔡民義之請求，判決上訴人王順生應給付上
    訴人蔡民義55,900元，及自110年5月9日起至清償日止，按
    週年利率百分之5計算之利息。上訴人蔡民義其餘之訴駁回
    。惟上訴人蔡民義、上訴人王順生就其敗訴部分不服均提起
    上訴，上訴人蔡民義於本院上訴聲明為：㈠原判決不利上訴
    人蔡民義之部分廢棄。㈡上訴人王順生應再給付上訴人蔡民
    義60,720元，及自110年5月9日起至清償日止，按年息百分
    之5計算之利息；答辯聲明：上訴人王順生之上訴駁回。上
    訴人王順生於本院上訴聲明為：㈠原判決關於精神慰撫金之
    部分廢棄。㈡上訴人蔡民義於第一審之訴及假執行之聲請均
    駁回；答辯聲明：上訴人蔡民義之上訴駁回。
四、得心證之理由：　
    按因故意或過失，不法侵害他人之權利者，負損害賠償責任
    ；不法侵害他人之身體或健康者，對於被害人因此喪失或減
    少勞動能力或增加生活上之需要時，應負損害賠償責任；不
    法侵害他人之身體、健康、名譽、自由、信用、隱私、貞操
    ，或不法侵害其他人格法益而情節重大者，被害人雖非財產
    上之損害，亦得請求賠償相當之金額；民法第184條第1項前
    段、第193條第1項及第195條第1項前段分別定有明文。上訴
    人蔡民義主張上訴人王順生有前開一㈠之侵權行為事實，業
    經本院調閱本院110年度嘉簡字第258號刑事卷宗查核屬實，
    並有該案刑事判決附卷可稽(見原審卷第11至14頁)，上訴人
    王順生亦未爭執，自堪信為真實。上訴人蔡民義依侵權行為
    之法律關係，請求上訴人王順生賠償所受損害，自屬有據。
    茲就上訴人蔡民義請求賠償之各項損害金額，審酌如下：
  ㈠上訴人蔡民義請求上訴人王順生賠償醫療費用及購買藥品費
    用12,020元及柵欄維修費用1,500元等語，業據其提出臺中
    榮民總醫院嘉義分院、楊仁德診所診斷證明書及醫療費用收
    據、恆翌青草行收據、照片、估價單等為證(見原審卷第15
    至47、113頁)，核前開費用屬必要費用，且為上訴人王順生
    所不爭執，是上訴人蔡民義請求上訴人王順生賠償醫療費用
    及購買藥品費用12,020元及柵欄維修費用1,500元，為有理
    由，應予准許。
  ㈡上訴人王順生於本院行言詞辯論時對上訴人蔡民義請求工作
    薪資損失3,600元部分為認諾（見本院卷第67頁），按民事
    訴訟法第384條規定，本院自應就此部分本於上訴人王順生
    前開認諾為上訴人王順生敗訴之判決。是上訴人蔡民義請求
    上訴人王順生給付工作薪資損失3,600元，為有理由，亦應
    准許。
  ㈢上訴人蔡民義請求上訴人王順生賠償慰撫金部分：
　　按非財產之損害賠償係以人格權遭遇侵害，使精神上受有痛
    苦為必要，其核給之標準固與財產上損害之計算不同，然非
    不可斟酌雙方身分資力與加害程度，及其他各種情形核定相
    當之數額（最高法院51年年度台上字第223號民事判決採相
    同意旨）。查上訴人蔡民義因上訴人王順生之前開侵權行為
    所受傷害、所受痛苦之情節非輕，有前開診斷證明書可證。
    又上訴人蔡民義自陳為國小畢業，從事木工工作，月收入多
    點約6至7萬元，少則為3至4萬元；上訴人王順生自陳高中畢
    業，從事太陽能產業，月收入約28,000元等（見本院卷第49
    至50頁）。又上訴人蔡民義名下有房屋、土地及股票各1筆
    ；上訴人王順生名下有汽車1輛，有稅務電子閘門財產所得
    調件明細表在卷可證（見原審卷第69至80頁）。本院審酌上
    訴人蔡民義因上訴人王順生之前開侵權行為所受傷害、所受
    痛苦之程度，以及兩造前開社會身分、地位、教育程度、財
    產經濟狀況、工作與收入等事實，認上訴人蔡民義得請求上
    訴人王順生賠償慰撫金以4萬元為適當；至逾此部分之其餘
    非財產上損害賠償請求，則不應准許。
　㈣從而，上訴人蔡民義因上訴人王順生前開侵權行為得請求上
    訴人王順生賠償醫療費用及購買藥品費用12,020元、柵欄維
    修費用1,500元、工作薪資損失3,600元及慰撫金40,000元，
    計為57,120元（計算式：12,020元＋1,500元＋3,600元＋40,00
    0元），洵屬有據。
五、綜上所述，上訴人蔡民義依侵權行為法律關係，請求上訴人
    王順生給付57,120元，及自110年5月9日起至清償日止，按
    年息5％計算之利息，為有理由。逾此部分之請求，為無理由
    。上訴人蔡民義除原審已判命上訴人王順生給付之55,900元
    及利息部分，依侵權行為法律關係，請求被上訴人再給付1,
    220元，及自110年5月9日起至清償日止，按年息5％計算之利
    息，為有理由，應予准許。原審就上開應准許部分，未及審
    酌上訴人王順生於本院言詞辯論時對上訴人蔡民義之工作薪
    資損失金額為認諾，而為上訴人蔡民義敗訴之判決，尚有未
    洽，上訴意旨指摘原判決此部分不當，求予廢棄改判，為有
    理由，應由本院廢棄改判如主文第2項所示。上訴人蔡民義
    逾上開應予准許部分之請求，於法無據，該部分上訴為無理
    由，應予駁回。又原審認為上訴人王順生應賠償上訴人蔡民
    義慰撫金40,000元，並無不當，亦無過低，上訴人王順生之
    上訴意旨指摘原審判決不當，求予廢棄改判，核屬無理由，
    不應准許，應駁回其上訴。　
六、本件事證已臻明確，兩造其餘攻擊防禦方法，經審酌結果亦
    不影響本判決之結果，爰不以一一論述，附此敘明。
七、訴訟費用負擔之依據：依民事訴訟法第79條。　
中　　華　　民　　國　　111 　年　　1 　　月　　26　　日
                  民事第二庭審判長法  官  林中如
                                 
                                  法  官  陳卿和
                                 
                                  法  官  陳威憲
以上正本係照原本作成。
本判決不得上訴。
中　　華　　民　　國　　111 　年　　1 　　月　　26　　日
                                  書記官  方瀅晴